【裁判字號】    96,交聲,842
【裁判日期】    970331
【裁判案由】    聲明異議
【裁判全文】
臺灣高雄地方法院交通事件裁定        96年度交聲字第842 號
    原處分機關  高雄市政府交通局
    異  議  人  甲○○
上列異議人因違反道路交通管理處罰條例案件，對於高雄市政府
交通裁決所於附表編號1 至16所示日期所為附表編號1 至16之處
分聲明異議，本院裁定如下：
    主  文
附表編號1 至16號所示之原處分均撤銷，發交高雄市政府交通局
交通事件裁決處。
    理  由
一、原處分意旨略以：異議人甲○○所有車號XPH-313 號機車（
    下稱本件機車）於附表編號1 至16所示之違規時間、地點，
    有附表編號1 至16所示之違規事實，經逕行舉發後，原裁決
    機關遂分別依道路交通管理處罰條例第56條第1 項第1 款、
    第9 款之規定，裁處異議人如附表編號1 至16所示裁罰內容
    之罰鍰等語。
二、異議意旨略以：
（一）附表編號1 至16所示之違規案件之舉發單，行政機關未依
      法送達予異議人；又附表編號1 至16所示違規案件之違規
      時間係民國91年間，至附表編號1 至16所示之裁決書送達
      日期均逾3 個月，已違反道路交通管理處罰條例第90條之
      規定，而道路交通管理處罰條例第90條係行政罰法第27條
      之特別規定，行政機關依法已失裁處權；即便行政處分無
      明確時效之規定，依信賴保護、法安定性原則，本件附表
      編號1 至16所示之裁決程序不合法，應予撤銷。
（二）車號XPH-313 號機車係異議人之女兒所使用，附表編號1
      至16所示違規期間適逢異議人之女兒寒假期間，附表編號
      1 至16所示之違規行為非異議人之女兒所為，附表編號1
      至16所示之裁決認定事實有誤，應予撤銷。
（三）異議人因原處分機關之違法行政，而多次至行政機關查證
      ，已造成異議人相當之損害，如因原處分機關之違法致異
      議人之財產受不當之損害，異議人將請求國家賠償云云。
三、按本條例所定罰鍰之處罰，受處罰人接獲違反道路交通管理
    事件通知單後，於15日內得不經裁決，逕依第92條第3 項之
    罰鍰基準規定，向指定之處所繳納結案；不服舉發事實者，
    應於15日內，向處罰機關陳述意見；其不依通知所定期限前
    往指定處所聽候裁決，且未依規定期限繳納罰鍰結案或向處
    罰機關陳述意見者，處罰機關得逕行裁決之，道路交通管理
    處罰條例第9 條第1 項定有明文。次按行為人有違反道路交
    通管理處罰條例之行為，逕行舉發者，應按已查明之資料填
    註車牌號碼、車輛種類、車主姓名或地址，並於通知單上方
    空白處加註逕行舉發之文字後，由舉發機關送達被通知人；
    處理違反道路交通管理事件，有關文書送達之程序，依行政
    程序法之規定；送達，於應受送達人之住居所、事務所或營
    業所為之；於應送達處所不獲會晤應受送達人時，得將文書
    付與有辨別事理能力之同居人、受僱人或應送達處所之接收
    郵件人員。應受送達人或其同居人、受僱人、接收郵件人員
    無正當理由拒絕收領文書時，得將文書留置於應送達處所，
    以為送達；又送達不能依前二條規定為之者，得將文書寄存
    送達地之地方自治或警察機關，並作送達通知書兩份，一份
    黏貼於應受送達人住居所、事務所、營業所或其就業處所門
    首，另一份交由鄰居轉交或置於該送達處所信箱或其他適當
    位置，以為送達。前項情形，由郵政機關為送達者，得將文
    書寄存於送達地之郵政機關。寄存機關自收受寄存文書之日
    起，應保存三個月，違反道路交通管理事件統一裁罰標準及
    處理細則第11條第1 項第4 款、第5 條、行政程序法第72條
    第1 項前段、第73條第1 項、第3 項、第74條分別定有明文
    ，故舉發違反道路交通管理事件通知單，自應由舉發機關依
    上開規定送達受處分人，始為合法。
三、經查：
（一）按違反本條例之行為，自行為成立之日起；行為有連續或
      繼續之狀態者，自行為終了之日起，逾3 個月不得舉發，
      道路交通管理處罰條例第90條前段定有明文。本件機車有
      於附表編號1 至16所示之違規時間、違規地點為附表編號
      1 至16之違規事實，分別經台北市政府交通局拍照存證後
      以附表編號1 至16所示之舉發通知單案號逕行舉發乙節，
      有違規照片16張、舉發違反道路交通管理事件通知單16紙
      在卷可查（見本院卷第18至26頁），上開事實堪信為真。
      又本件機車於附表編號1 至16所示之違規時間係自民國91
      年1 月22日起至91年2 月20日止，而附表編號1 至16所示
      之舉發違反道路交通管理事件通知單之逕行舉發時間係自
      91年1 月29日起至91年2 月27日止，有舉發違反道路交通
      管理事件通知單16紙在卷可佐，顯見本件機車於附表編號
      1 至16所示之連續違規行為均在3 個月內經台北市政府交
      通局逕行舉發，本件之逕行舉發並無違反道路交通管理處
      罰條例第90條前段之規定，異議人所指本件之逕行舉發有
      違反道路交通管理處罰條例第90條前段之規定，容有誤會
      。
（二）按時效制度與人民權利義務有重大關係，其目的在於尊重
      既存之事實狀態，及維持法律秩序之安定，與公益有關，
      須逕由法律明定，不得授權行政機關衡情以命令訂定或由
      行政機關依職權以命令訂之，司法院大法官解釋釋字第47
      4 號解釋理由書可資參照。況國家刑罰權對於死刑、無期
      徒刑等此種重罪，尚設有追訴權時效制度，則對於惡性更
      低之交通秩序罰，焉有放任而永久追訴處罰之理。有鑑於
      此，行政罰法業於94年1 月14日經立法院三讀制定，同年
      2 月5 日經總統公布，該法第27條規定：「行政罰之裁處
      權，因3 年期間之經過而消滅。前項期間，自違反行政法
      上義務之行為終了時起算。但行為之結果發生在後者，自
      該結果發生時起算。」另就行政罰法施行前之有關違反行
      政法上義務之行為之時效部分，於同法第45條規定：「本
      法施行前違反行政法上義務之行為應受處罰而未經裁處，
      於本法施行後裁處者，除第15條、第16條、第18條第2項
      、第20條及第22條規定外，均適用之。前項行政罰之裁處
      權時效，自本法施行之日起算。」；同法第46條規定：「
      本法自公布後一年施行。」本件附表編號1 至16所示之違
      規時間均係在行政罰法於95年2 月5 日施行以前，依上開
      說明，原處分機關就本件附表編號1 至16所示之違規行為
      之裁處權應至98年2 月5 日止，異議人所指行政機關依法
      已失裁處權云云，容有誤會。
（三）次按違反本條例行為之處罰，處罰機關於裁決前，應給予
      違規行為人陳述之機會；處理違反道路交通管理事件之有
      關資料、簿冊等應妥為保存，保存屆滿一年者，得予銷毀
      ；但未結案或涉及刑事責任之有關文件，仍繼續保存，違
      反道路交通管理事件統一裁罰基準及處理細則第40條前段
      、第79條分別規定甚明。本件異議人主張附表編號1 至16
      所示之違規案件之舉發單未經合法送達乙節，原處分機關
      （即高雄市政府交通局）如欲援引道路交通管理處罰條例
      第9 條第1 項之規定，對於受處分人（即異議人）逕行裁
      處行政罰鍰等不利益行政處分，自應提出適切證據資料，
      或指出得以證明「本件附表編號1 至16所示逕行舉發之通
      知單業已合法送達於異議人」之證據調查方法，俾供法院
      審究附表編號1 至16所示裁決處分是否合法、妥當。惟附
      表編號1 至16所示違規案件之舉發單因未經合法送達，經
      本院94年度交聲字第1 號裁定發交原處分機關（即高雄市
      政府交通局）重新送達上開舉發單後，原處分機關（即高
      雄市政府交通局）曾發函舉發機關（即台北市停車管理處
      ），要求重新送達上開舉發單等情，有本院94年度交聲字
      第1 號裁定、台北市停車管理處於94年6 月7 日以北市停
      四字第09434313900 號函覆高雄市政府交通局之函文在卷
      可查（見本院卷第7 至12頁），是本件之舉發機關（即台
      北市停車管理處）應先就附表編號1 至16所示違規案件之
      舉發單重新送達於異議人後，異議人始能依道路交通管理
      處罰條例第9 條第1 項之規定自動繳納罰鍰、到案聽候裁
      決或陳述意見，原處分機關（即高雄市政府交通局）始得
      依同條項之規定起算逕行裁決之期間。然卷附台北市停車
      管理處97年3 月6 日北市停四字第09731045100 號函覆以
      ：1 、依據高雄市政府交通局97年2 月26日高市交裁字第
      0970007934號函辦理。2 、本案本處確實已於94年6 月7
      日以北市停四字第09434313900 號函辦理重新送達在案，
      然上開舉發單重新送達之情形及回證，因大宗掛號郵件已
      逾查詢期限，依郵政處理規則第60條規定，國內郵件逾6
      個月，郵局不予查詢在案（見本院卷第67頁），而本案重
      新送達之依據僅該處於94年6 月7 日以北市停四字第0943
      4313900 號函覆高雄市政府交通局之函文，此亦有台北市
      停車管理處97年3 月24日北市停四字第09731492100 號函
      附資料在卷可查（見本院卷第70、71頁），是本院並無任
      何關於附表編號1 至16所示違規案件之舉發單於重新送達
      後之回證足供參佐，尚無證據證明附表編號1 至16所示違
      規案件之舉發單業已合法送達異議人，而本件附表編號1
      至16所示之交通違規事實係發生自91年1 月22日起至91年
      2 月20日止，原處分機關於附表編號1 至16所示之裁決日
      期始作成裁決，迄今仍在本院進行交通異議程序，並未結
      案，揆諸前揭違反道路交通管理事件統一裁罰基準及處理
      細則第79條但書規定，原舉發機關（即台北市停車管理處
      ）自應繼續妥善保管本件附表編號1 至16所示交通違規之
      舉發單於重新送達之相關資料及回證，以供將來行政救濟
      程序論證之需。從而，本件原舉發機關既無法舉證確實已
      依法將附表編號1 至16所示違規案件之舉發單送達予異議
      人，揆諸前揭規定及說明，原處分機關所為附表編號1 至
      16所示之裁決即非合法。
四、綜上所述，原處分機關雖將本件如附表編號1 至16號所示之
    裁決書送達異議人，惟舉發違反道路交通管理事件通知單既
    未經合法送達，則異議人顯無從自動繳納罰鍰或到案聽候裁
    決或陳述意見，原處分機關逕行裁決之期間亦無從起算，因
    此，自不得以裁決書已合法送達為由，即認原處分機關於附
    表編號1 至16所示之裁決合法，從而，本件異議為有理由，
    附表編號1 至16所示之原處分應予撤銷，並發交原處分機關
    重新送達後，再依法裁決，以為適法。
據上論斷，應依道路交通案件處理辦法第20條，裁定如主文。
中    華    民    國    97    年    3     月    31    日
                      交通法庭   法  官  何佩陵
以上正本證明與原本無異。
如不服本裁定應於送達後5日內向本院提出抗告狀。
中    華    民    國    97    年    3     月    31    日
                                 書記官  鍾淑美
附表：
┌──┬────┬─────┬────┬────┬────┬─────┬────┬──────┬────┬─────┐
│編號│裁決日期│ 裁決案號 │違規時間│違規地點│違規事實│應到案時間│裁罰內容│舉發通知單案│裁決書送│  出處    │
│    │        │          │        │        │        │          │        │號          │達日期  │(1)裁決書  │
│    │        │          │        │        │        │          │        │            │        │(2)通知單  │
│    │        │          │        │        │        │          │        │            │        │(3)送達證書│
├──┼────┼─────┼────┼────┼────┼─────┼────┼──────┼────┼─────┤
│一  │九十六年│高市府交裁│九十一年│市○○道│在禁止臨│九十一年二│罰鍰新台│北市交停字第│九十六年│(1)院卷P57 │
│    │八月二十│字第32-1A1│一月二十│一段    │時停車處│月二十七日│幣600 元│1A0000000 號│八月二十│(2)院卷P25 │
│    │四日    │661804號  │二日九時│        │所停車  │          │        │            │七日    │  背面    │
│    │        │          │四十分  │        │        │          │        │            │        │(3)院卷P41 │
├──┼────┼─────┼────┼────┼────┼─────┼────┼──────┼────┼─────┤
│二  │九十六年│高市府交裁│九十一年│市○○道│在禁止臨│九十一年二│罰鍰新台│北市交停字第│九十六年│(1)院卷P58 │
│    │八月二十│字第32-1A1│一月二十│一段    │時停車處│月二十七日│幣600 元│1A0000000 號│八月二十│(2)院卷P26 │
│    │四日    │659914號  │二日十四│        │所停車  │          │        │            │七日    │(3)院卷P42 │
│    │        │          │時      │        │        │          │        │            │        │          │
├──┼────┼─────┼────┼────┼────┼─────┼────┼──────┼────┼─────┤
│三  │九十六年│高市府交裁│九十一年│市○○道│在禁止臨│九十一年二│罰鍰新台│北市交停字第│九十六年│(1)院卷P56 │
│    │八月二十│字第32-1A1│一月二十│一段    │時停車處│月二十八日│幣600 元│1A0000000 號│八月二十│(2)院卷P25 │
│    │四日    │661686號  │三日九時│        │所停車  │          │        │            │七日    │(3)院卷P40 │
│    │        │          │四十分  │        │        │          │        │            │        │          │
├──┼────┼─────┼────┼────┼────┼─────┼────┼──────┼────┼─────┤
│四  │九十六年│高市府交裁│九十一年│市○○道│在禁止臨│九十一年二│罰鍰新台│北市交停字第│九十六年│(1)院卷P55 │
│    │八月二十│字第32-1A1│一月二十│一段    │時停車處│月二十八日│幣600 元│1A0000000 號│八月二十│(2)院卷P24 │
│    │四日    │697220號  │三日十四│        │所停車  │          │        │            │七日    │背面      │
│    │        │          │時二十五│        │        │          │        │            │        │(3)院卷P39 │
│    │        │          │分      │        │        │          │        │            │        │          │
├──┼────┼─────┼────┼────┼────┼─────┼────┼──────┼────┼─────┤
│五  │九十六年│高市府交裁│九十一年│市○○道│在禁止臨│九十一年三│罰鍰新台│北市交停字第│九十六年│(1)院卷P54 │
│    │八月二十│字第32-1A1│一月二十│一段    │時停車處│月一日    │幣600元 │1A0000000 號│八月二十│(2)院卷P24 │
│    │四日    │662376號  │四日九時│        │所停車  │          │        │            │七日    │(3)院卷P38 │
│    │        │          │二十五分│        │        │          │        │            │        │          │
│    │        │          │分      │        │        │          │        │            │        │          │
├──┼────┼─────┼────┼────┼────┼─────┼────┼──────┼────┼─────┤
│六  │九十六年│高市府交裁│九十一年│市○○道│在禁止臨│九十一年三│罰鍰新台│北市交停字第│九十六年│(1)院卷P53 │
│    │八月二十│字第32-1A1│一月二十│一段    │時停車處│月二日    │幣600 元│1A0000000 號│八月二十│(2)院卷P23 │
│    │四日    │697321號  │五日九時│        │所停車  │          │        │            │七日    │背面      │
│    │        │          │四十分  │        │        │          │        │            │        │(3)院卷P37 │
├──┼────┼─────┼────┼────┼────┼─────┼────┼──────┼────┼─────┤
│七  │九十六年│高市府交裁│九十一年│市○○道│停車位置│九十一年三│罰鍰新台│北市交停字第│九十六年│(1)院卷P52 │
│    │八月二十│字第32-1A1│一月二十│一段    │不依規定│月六日    │幣600 元│1A0000000 號│八月二十│(2)院卷P23 │
│    │四日    │685586號  │九日十一│        │        │          │        │            │七日    │(3)院卷P36 │
│    │        │          │時五十五│        │        │          │        │            │        │          │
│    │        │          │分      │        │        │          │        │            │        │          │
├──┼────┼─────┼────┼────┼────┼─────┼────┼──────┼────┼─────┤
│八  │九十六年│高市府交裁│九十一年│市政府捷│停車位置│九十一年三│罰鍰新台│北市交停字第│九十六年│(1)院卷P51 │
│    │八月二十│字第32-1A1│一月三十│運車站  │不依規定│月七日    │幣600 元│1A0000000 號│八月二十│(2)院卷P22 │
│    │四日    │689581號  │日十時四│        │        │          │        │            │七日    │  背面    │
│    │        │          │十分    │        │        │          │        │            │        │(3)院卷P35 │
├──┼────┼─────┼────┼────┼────┼─────┼────┼──────┼────┼─────┤
│九  │九十六年│高市府交裁│九十一年│市○○道│在禁止臨│九十一年三│罰鍰新台│北市交停字第│九十六年│(1)院卷P50 │
│    │八月二十│字第32-1A1│一月三十│一段    │時停車處│月八日    │幣600 元│1A0000000 號│八月二十│(2)院卷P22 │
│    │四日    │700167號  │一日八時│        │所停車  │          │        │            │七日    │(3)院卷P34 │
│    │        │          │三十五分│        │        │          │        │            │        │          │
├──┼────┼─────┼────┼────┼────┼─────┼────┼──────┼────┼─────┤
│十  │九十六年│高市府交裁│九十一年│建成平面│在禁止臨│九十一年三│罰鍰新台│北市交停字第│九十六年│(1)院卷P49 │
│    │八月二十│字第32-1A1│二月一日│停車場  │時停車處│月九日    │幣600 元│1A0000000 號│八月二十│(2)院卷P21 │
│    │四日    │689922號  │九時二十│        │所停車  │          │        │            │八日    │  背面    │
│    │        │          │分      │        │        │          │        │            │        │(3)院卷P33 │
├──┼────┼─────┼────┼────┼────┼─────┼────┼──────┼────┼─────┤
│十一│九十六年│高市府交裁│九十一年│建成平面│在禁止臨│九十一年三│罰鍰新台│北市交停字第│九十六年│(1)院卷P48 │
│    │八月二十│字第32-1A1│二月五日│停車場  │時停車處│月二十日  │幣600 元│1A0000000 號│八月二十│(2)院卷P21 │
│    │四日    │690765號  │九時    │        │所停車  │          │        │            │七日    │(3)院卷P32 │
├──┼────┼─────┼────┼────┼────┼─────┼────┼──────┼────┼─────┤
│十二│九十六年│高市府交裁│九十一年│建成平面│在禁止臨│九十一年三│罰鍰新台│北市交停字第│九十六年│(1)院卷P47 │
│    │八月二十│字第32-1A1│二月六日│停車場  │時停車處│月二十一日│幣600 元│1A0000000 號│八月二十│(2)院卷P20 │
│    │四日    │693402號  │八時四十│        │所停車  │          │        │            │七日    │(3)院卷P31 │
│    │        │          │分      │        │        │          │        │            │        │          │
├──┼────┼─────┼────┼────┼────┼─────┼────┼──────┼────┼─────┤
│十三│九十六年│高市府交裁│九十一年│建成平面│在禁止臨│九十一年三│罰鍰新台│北市交停字第│九十六年│(1)院卷P46 │
│    │八月二十│字第32-1A1│二月八日│停車場  │時停車處│月二十三日│幣600 元│1A0000000 號│八月二十│(2)院卷P26-│
│    │四日    │693562號  │八時三十│        │所停車  │          │        │            │七日    │  1       │
│    │        │          │分      │        │        │          │        │            │        │(3)院卷P30 │
├──┼────┼─────┼────┼────┼────┼─────┼────┼──────┼────┼─────┤
│十四│九十六年│高市府交裁│九十一年│建成平面│在禁止臨│九十一年三│罰鍰新台│北市交停字第│九十六年│(1)院卷P45 │
│    │八月二十│字第32-1A1│二月十八│停車場  │時停車處│月二十四日│幣600 元│1A0000000 號│八月二十│(2)院卷P19 │
│    │四日    │693662號  │日九時  │        │所停車  │          │        │            │七日    │(3)院卷P29 │
├──┼────┼─────┼────┼────┼────┼─────┼────┼──────┼────┼─────┤
│十五│九十六年│高市府交裁│九十一年│建成平面│在禁止臨│九十一年三│罰鍰新台│北市交停字第│九十六年│(1)院卷P44 │
│    │八月二十│字第32-1A1│二月十九│停車場  │時停車處│月二十七日│幣600 元│1A0000000 號│八月二十│(2)院卷P19 │
│    │四日    │739536號  │日八時五│        │所停車  │          │        │            │七日    │  背面    │
│    │        │          │十五分  │        │        │          │        │            │        │(3)院卷P28 │
├──┼────┼─────┼────┼────┼────┼─────┼────┼──────┼────┼─────┤
│十六│九十六年│高市府交裁│九十一年│建成平面│在禁止臨│九十一年三│罰鍰新台│北市交停字第│九十六年│(1)院卷P43 │
│    │八月二十│字第32-1A1│二月二十│停車場  │時停車處│月二十八日│幣600 元│1A0000000 號│八月二十│(2)院卷P18 │
│    │四日    │739696號  │日九時四│        │所停車  │          │        │            │八日    │(3)院卷P27 │
│    │        │          │十五分  │        │        │          │        │            │        │          │
└──┴────┴─────┴────┴────┴────┴─────┴────┴──────┴────┴─────┘


司法院資訊處製作；財團法人民間司法改革基金會備份。
